【裁判字號】    98,交聲,2323
【裁判日期】    981110
【裁判案由】    聲明異議
【裁判全文】
臺灣高雄地方法院交通事件裁定        98年度交聲字第2323號
原處分機關  高雄市政府交通局
異  議  人
即受處分人  甲○○
上列異議人即受處分人因違反道路交通管理處罰條例案件，對於
高雄市政府交通局民國98年7 月24日所為之處分（原處分案號：
高市交裁字第裁32-Z00000000號）聲明異議，本院裁定如下：
    主  文
原處分撤銷。
甲○○汽車駕駛人，大型車行駛於高速公路，未依規定行駛車道
，處罰鍰新臺幣肆仟元，並記違規點數壹點。
    理  由
一、原處分意旨略以：異議人即受處分人甲○○於民國98年4 月
    25日12時15分許，駕駛車牌號碼Y3-250號營業遊覽大客車，
    行經國道一號南下307.7 公里處，經警逕行舉發「大型車於
    同向三車道路段佔用中線車道行駛」之違規，原處分機關以
    「行駛高速公路未依規定行駛車道- 慢速大型車行駛內側以
    外車道」為由，依道路交通管理處罰條例第33條第1 項第3
    款之規定，裁處罰鍰新臺幣（下同）4000元等語。
二、異議意旨略以：異議人於前揭時、地駕駛上開大客車行駛於
    高速公路之中線車道，時速達107 至109 公里，顯非慢速車
    ，為此不服而聲明異議，聲請撤銷原處分云云。
三、按「汽車行駛於高速公路、快速公路或設站管制之道路，不
    遵使用限制、禁止、行車管制及管理事項之管制規則，未依
    規定行駛車道者，處汽車駕駛人新臺幣3 千元以上6 千元以
    下罰鍰」、「汽車駕駛人，違反道路交通管理處罰條例第33
    條第1 項者，除依原條款處罰鍰外，並記違規點數1 點。」
    道路交通管理處罰條例第33條第1 項第3 款、第63條第1 項
    第1 款亦分別定有明文。又按「汽車行駛高速公路及快速公
    路，其車道之使用，除因交通事故及道路施工依臨時或可移
    動標誌指示或交通勤務警察指揮外，應依設置之交通標誌、
    標線或號誌之規定，無設置者，應依下列規定︰二、大型車
    輛應行駛於外側車道。但得暫時利用緊臨外側車道之車道超
    越前車。」高速公路及快速公路交通管制規則第8 條第1 項
    第2 款復有明文。
四、經查：
  (一)異議人於98年4 月25日12時15分許，駕駛車牌號碼Y3-250號
    營業遊覽大客車，行經國道一號南下307.7 公里處，於同向
    三車道路段佔用中線車道行駛，經警照相採證並逕行製單舉
    發，並經原處分機關以「行駛高速公路未依規定行駛車道-
    慢速大型車行駛內側以外車道」之違規，而以原處分裁處罰
    鍰4000元等節，為異議人於異議狀中所不爭，並有原處分機
    關98年7 月24日高市交裁字第裁32-Z00000000號裁決書、內
    政部警政署國道公路警察局98年5 月24日公警局交字第Z000
    00000 號舉發違反道路交通管理事件通知單、舉發照片4 張
    在卷可稽。再觀諸上開舉發之4 張照片，該4 張照片係於22
    秒間連續拍攝之動作，可見異議人所駕駛上開大客車持續行
    駛於高速公道同向三車道路段之中線車道，是異議人駕駛大
    型車行駛於高速公路，有未依規定行駛於外側車道之違規甚
    明。
  (二)異議人雖以前揭情詞置辯，且舉發照片確顯示當時異議人駕
    駛上開大客車之時速為107 至109 公里。惟大型車行駛高速
    公路，其車道之使用，除因交通事故及道路施工依臨時或可
    移動標誌指示或交通勤務警察指揮，或依設置之交通標誌、
    標線或號誌之規定，或超越前車時得暫時利用緊臨外側車道
    之車道等例外情形外，應行駛於外側車道，此觀上開法規即
    明，可見大型車行駛於外側車道以外車道之例外事由中，不
    包括行車之速度，即大型車行駛高速公路，無論行車速度之
    快慢，均應行駛於外側車道。異議人辯稱駕駛上開大客車之
    時速為107 至109 公里時，即非慢速，可行駛於外側車道以
    外之車道云云，顯與上開法規相違，而非可採。
五、綜上，本件異議人確有於上開時、地，駕駛大型車在高速公
    路同向三車道路段佔用中線車道行駛之「行駛高速公路未依
    規定行駛車道」違規行為，本件異議即無理由。惟原處分機
    關不察，雖依道路交通管理處罰條例第33條第1 項第3 款「
    行駛高速公路未依規定變換車道」之規定裁處異議人罰鍰40
    00元，然漏未依同條例第63條第1 項第1 款規定，予以記違
    規點數1 點，仍有違誤。雖本件異議並無理由，然原處分既
    有上開不當之處，仍應由本院將原處分撤銷，另依同條例第
    33條第1 項第3 款、第63條第1 項第1 款之規定，裁處異議
    人罰鍰4000元，並記違規點數1 點，以資適法。
六、據上論斷，依道路交通案件處理法第20條前段，裁定如主文
    。
中    華    民    國    98    年    11    月    10    日
                  交通法庭  法  官  楊國煜
如不服本裁定，應於收受送達後5 日內向本院提出抗告狀。
以上正本證明與原本無異。
中    華    民    國    98    年    11    月    10    日
                            書記官  王芷鈴


司法院資訊處製作；財團法人民間司法改革基金會備份。
